【裁判字號】    95,易,1132
【裁判日期】    950804
【裁判案由】    傷害等
【裁判全文】
臺灣臺北地方法院刑事判決              95年度易字第1132號
公  訴  人  臺灣臺北地方法院檢察署檢察官
被      告  甲○○
上列被告因傷害等案件，經檢察官提起公訴（94年度調偵字第62
9號），嗣因被告就被訴事實為有罪陳述，本院合議庭裁定依簡
式審判程序進行，茲判決如下：
    主  文
甲○○損壞他人自用小客車之車窗玻璃及車身板金，足以生損害
於他人，處拘役肆拾日，如易科罰金，以銀元佰元即新臺幣玖
佰元折算壹日；又傷害人之身體，處有期徒刑肆月，如易科罰金
，以銀元佰元即新臺幣玖佰元折算壹日。
    事  實
一、甲○○於民國九十三年九月二十一日二十時四十分許，駕駛
    車牌號碼四○七—ＣＮ號營業用小客車，沿臺北市○○○路
    由西往東方向行駛途中，與同向駕駛福特六和汽車股份有限
    公司（下稱福特公司）所有，車牌號碼為試—六一二九號自
    用小客車之丙○○因超車而生糾紛，竟在臺北市○○○路與
    北寧路口下車，強行打開丙○○所駕車輛之車門理論，並基
    於傷害之犯意，徒手毆打丙○○（傷害部分由本院另行為不
    受理判決）。丙○○見狀乃趁隙加速駛離，惟甲○○仍駕車
    追逐，二車至臺北市○○街、八德路口時，因適遇紅燈而均
    停車，甲○○又基於毀損之犯意，手持鐵棒朝福特公司所有
    之上開車輛的車窗玻璃、車身等多處猛砸，致該車之車窗玻
    璃、車身板金多處遭敲碎、凹陷，足以生損害於福特公司。
    又於民國九十四年十月五日十五時四十分許，在臺北市○○
    路○段京華城百貨公司前，駕駛上開車牌號碼四○七—ＣＮ
    號營業用小客車搭載乘客乙○○途中，因在臺北市○○區○○路與虎林街口時遇塞車嚴重，乙○○要求另行繞路，二人
    因此發生口角，甲○○竟基於傷害之犯意，以右手揮打乙○○之右手臂，乙○○因驚恐而立即打開車門逃跑，甲○○竟
    接續上開傷害之行為，下車阻攔乙○○，並徒手抓住乙○○
    頭髮拖行至車頭位置，用力朝地面撞擊，復以拳腳毆打之，
    致乙○○受有頭部多處瘀腫、右手前臂擦傷、左手前臂瘀腫
    、擦傷及左膝擦傷等傷害。
二、案經福特公司及乙○○訴由臺北市政府警察局松山分局報請
    臺灣臺北地方法院檢察署檢察官偵查起訴。
    理  由
壹、程序方面：
    按本件被告甲○○所犯係死刑、無期徒刑、最輕本刑為三年
    以上有期徒刑以外之罪，其於準備程序就前揭被訴事實為有
    罪之陳述，經法官告知簡式審判程序之旨，並聽取其與公訴
    人之意見後，本院認無不得或不宜改依簡式審判程序進行之
    處，爰依刑事訴訟法第二百七十三條之一第一項，裁定本案
    由受命法官獨任進行簡式審判程序，合先敘明。
貳、實體方面：
一、訊據被告甲○○於本院審理時對於前揭犯罪事實均坦白承認
    ，核與告訴人福特公司陳報狀、告訴人乙○○於警方、檢察
    事務官詢問時之指述相符，復有福特公司所有之車牌號碼為
    試—六一二九號自用小客車受損照片八幀、估價單一份、臺
    北市立聯合醫院忠孝院區驗傷診斷書一紙、告訴人乙○○受
    傷照片七幀，足徵被告之自白核與事實相符，其所為自白當
    可採信，是本案事證已臻明確，被告之犯行應堪認定。
二、被告行為後，修正後之刑法依刑法施行法第十條之一規定，
    業於九十五年七月一日生效施行（九十四年二月二日修正公
    布，其中第二條、第三十三條之規定分別業已修正），按行
    為後法律有變更者，適用行為時之法律，但行為後之法律有
    利於行為人者，適用最有利於行為人之法律，現行刑法第二
    條第一項訂有明文。此條規定乃與刑法第一條罪刑法定主義
    契合，而貫徹法律禁止溯及既往原則，係規範行為後法律變
    更所生新舊法律比較適用之準據法，是刑法第二條本身雖經
    修正，但刑法第二條既屬適用法律之準據法，本身尚無比較
    新舊法之問題，應一律適用裁判時之現行刑法第二條規定以
    決定適用之刑罰法律，先予辨明。又以本次刑法修正之比較
    新舊法，應就罪刑有關之共犯、未遂犯、想像競合犯、牽連
    犯、連續犯、結合犯，以及累犯加重、自首減輕暨其他法定
    加減原因（如身分加減）與加減例等一切情形，綜其全部罪
    刑之結果而為比較，最高法院九十五年五月二十三日著有九
    十五年度第八次刑庭會議決議可資參照。經查，刑法第三百
    五十四條毀損罪及第二百七十七條第一項傷害罪，法定刑分
    別得科銀元五百元、一千元以下罰金，據修正後刑法施行法
    增訂第一條之一：「中華民國九十四年一月七日刑法修正施
    行後，刑法分則編所定罰金之貨幣單位為新臺幣。九十四年
    一月七日刑法修正時，刑法分則編未修正之條文定有罰金者
    ，自九十四年一月七日刑法修正施行後，就其所定數額提高
    為三十倍。但七十二年六月二十六日至九十四年一月七日新
    增或修正之條文，就其所定數額提高為三倍」及刑法第三十
    三條第五款修正為：「主刑之種類如下：五、罰金：新臺幣
    一千元以上，以百元計算之」等規定，是依修正後之法律，
    上開二罪所得科處之罰金刑最高為新臺幣一萬五千元、三萬
    元、最低為新臺幣五百元、一千元；然依被告行為時之刑罰
    法律，即罰金罰鍰提高標準條例第一條前段規定之提高倍數
    十倍及刑法第三十三條第五款規定之罰金最低額一元計算，
    該罪之罰金刑最高為銀元五千元、一萬元，最低額均為銀元
    一元，若換算為新臺幣，最高額雖與新法同為新臺幣一萬五
    千元、三萬元，然最低額均僅為新臺幣三元。因此，比較上
    述修正前、後之刑罰法律，自以被告行為時刑法第三百五十
    四條毀損罪及第二百七十七條第一項傷害罪之刑度範圍較有
    利於被告。綜合上述條文修正前、後之比較，揆諸前揭最高
    法院決議及修正後刑法第二條第一項前段、後段規定之「從
    舊、從輕」原則，自應適用被告行為時之法律，即修正前刑
    法之相關規定，予以論處。
三、核被告所為，係犯刑法第三百五十四條之毀損罪及同法第二
    百七十七條第一項之傷害罪。又被告所犯毀損罪及傷害罪間
    ，犯意互殊，行為各別，應予分論併罰。爰審酌被告曾有傷
    害前科（見卷附臺灣高等法院被告前案紀錄表，惟不構成累
    犯），素行非佳，因一時衝動而分別為上開毀損、傷害犯行
    ，造成告訴人福特公司、乙○○分別受有財產損失及身體傷
    害，且至今尚未賠償告訴人福特公司、乙○○所受之損害，
    惟被告事後坦承犯行，態度尚可等一切情狀，量處如主文所
    示之刑。
四、關於易科罰金之折算標準，原規定為以銀元一元以上三元以
    下折算一日，修正後規定則為以新臺幣一千元、二千元、三
    千元折算一日，故修正後易科罰金折算標準之規定並無較有
    利於行為人可言，是依前開說明，自應適用被告行為時之法
    律即九十五年七月一日修正生效施行前之刑法第四十一條第
    一項前段規定，定易科罰金之折算標準；至修正生效施行前
    之刑法第四十一條第一項雖另有限於「因身體、教育、職業
    或家庭之關係或其他正當事由，執行顯有困難」始准易科罰
    金之規定，此為修正後刑法第四十一條第一項所無之限制，
    然有關宣告有期徒刑、拘役應否准許易科罰金執行之換刑處
    分，應由裁判法院之檢察官指揮之，刑事訴訟法第四百五十
    七條第一項定有明文，上開規定核均屬檢察官指揮執行時所
    應斟酌裁量之事項，而非法院裁判時所應審酌者，故修正生
    效施行前刑法第四十一條第一項雖有上開規定，然就本院僅
    宣告易科罰金之折算標準，並非准許易科罰金與否而言，對
    於被告並無不利之處，附此敘明；又罰金罰鍰提高標準條例
    第二條因上開刑法第四十一條修正後，已特別就易科罰金之
    折算標準定有明文，認無存在必要而於九十五年五月十七日
    修正刪除，並於九十五年七月一日生效，然本件既仍適用修
    正前刑法第四十一條第一項前段之規定定被告易科罰金之折
    算標準，自仍應適用修正前罰金罰鍰提高標準條例第二條之
    規定提高折算之罰金數額，亦予敘明。且為免與刑法第四十
    一條第一項修正施行後所定易科罰金折算標準改採新臺幣計
    算產生混淆誤解起見，另引用現行法規所定貨幣單位折算新
    臺幣條例第二條明定易科罰金折算標準及折算新臺幣之數額
    ，以資明確。
據上論斷，應依刑事訴訟法第二百七十三條之一第一項、第二百
九十九條第一項前段，刑法第二條第一項前段、第三百五十四條
、第二百七十七條第一項、修正前刑法第四十一條第一項前段，
罰金罰鍰提高標準條例第一條前段、修正前同條例第二條，現行
法規所定貨幣單位折算新臺幣條例第二條，逕以簡易判決如主文
所示之刑。
本案經檢察官蕭惠菁到庭執行職務。
中    華    民    國    95    年    8     月    4     日
                  刑事第十庭  法  官  林柏泓
如不服本判決，應於判決送達後10日內，向本院提出上訴狀。
以上正本證明與原本無異。
                              書記官  柯貞如
中    華    民    國    95    年    8     月    4     日


司法院資訊處製作；財團法人民間司法改革基金會備份。
